【裁判字號】    98,交抗,2805
【裁判日期】    981130
【裁判案由】    違反道路交通管理處罰條例
【裁判全文】
臺灣高等法院交通事件裁定            98年度交抗字第2805號
抗  告  人
即受處分人  甲○○
上列抗告人因違反道路交通管理處罰條例案件，不服臺灣桃園地
方法院98年度交聲字第2568號，中華民國98年10月16日所為裁定
，提起抗告，本院裁定如下：
    主  文
抗告駁回。
    理  由
一、本件抗告人即受處分人甲○○抗告意旨略以：本件證人即舉
    發員警所為證詞全屬不實，受處分人當時係因左側有小客車
    等紅燈太靠近中線，受處分人所駕大貨車必須靠右，右側輪
    胎才局部些許壓到槽化線，原審開庭當日，未使受處分人與
    證人當庭對質詰問，原審所認定之事實，並不符合公平比例
    原則，爰於法定期間內提起抗告云云。
二、按「汽車行駛於高速公路、快速公路或設站管制之道路，不
    遵使用限制、禁止、行車管制及管理事項之管制規則而有下
    列行為者，處汽車駕駛人新臺幣3千元以上6千元以下罰鍰：
    十三、未依標誌、標線、號誌指示行車」、「汽車駕駛人有
    第33條第1項情形之一者，記違規點數1點」，道路交通管理
    處罰條例第33條第1項第13款、第63條第1項第1款分別定有
    明文。次按「槽化線，用以引導車輛駕駛人循指示之路線行
    駛，並禁止跨越。劃設於交岔路口、立體交岔之匝道口或其
    他特殊地點」、「匝道︰指交流道中為加減速車道及主線車
    道與其他道路間之連接部分」，道路交通標誌標線號誌設置
    規則第171條第1項、高速公路及快速道路交通管制規則第2
    條第13款就其定義分別設有規定。
三、經查：
（一）本件受處分人於民國97年8月25日9時25分許，駕駛RD-550
      號自用大貨車，在國道2號高速公路西向12K南桃園交流道
      出口匝道處「跨越槽化線行駛」，經內政部警政署國道公
      路警察局第六警察隊員警逕行舉發，並經原處分機關即交
      通部公路總局新竹區監理所（原審誤載為交通部公路總局
      新竹區監理所桃園監理站），依道路交通管理處罰條例第
      33條第1 項第13款、第63條第1 項第1 款，違反道路交通
      管理事件統一裁罰基準及處理細則第41條、第43條、第44
      條及第67條等規定，對受處分人處以罰鍰新臺幣（下同）
      6,000元，並記違規點數1點等情，有內政部警政署國道公
      路警察局公警局交字第Z00000000號舉發違反道路交通管
      理事件通知單影本、交通部公路總局新竹區監理所桃監裁
      罰字第裁52-Z00000000號違反道路交通管理事件裁決書影
      本在卷可憑（見原審卷第9頁、第10頁）。
（二）有關本案舉發經過，證人即舉發員警江志偉於原審具結證
      稱：「（請說明本件舉發經過。）當時我們是執行巡邏勤
      務，跟我同事開巡邏車，要從國道2號12Ｋ西向南桃園交
      流道準備迴轉東向，那時候受處分人的車輛在我們的車輛
      的前方，那時候受處分人的車輛有一點要往南桃園交流道
      大興西路的方向走，是要往桃園的方向走，受處分人突然
      向左偏駛到匝道的地方，就是在變換車道的當中，受處分
      人的車輛已經整個跨越槽劃線，所以我們就將受處分人的
      車輛攔停。」、「（你們當時攔停是因受處分人有跨越槽
      劃線之違規事由攔停？抑或有其他違規事由而攔停？）我
      們當時是因為受處分人的車輛跨越槽劃線，我們親眼目睹
      ，所以攔下受處分人的車輛。」等語（見原審卷第22頁反
      面），並當庭於受處分人所提出之現場圖上標示受處分人
      違規情況，而受處分人於原審亦自承其當時駕車有壓到些
      許槽化線等語（見原審卷第21頁）。以證人江志偉於案發
      當時為國道公路警察局第六警察隊員警，係因駕駛巡邏車
      經過受處分人違規路段，其與受處分人素不相識，衡情並
      無冒偽證重罰而誣指受處分人駕車跨越槽劃線之動機，依
      本件案內卷證，亦無任何積極反證足以認定證人江志偉警
      員上開證詞係屬虛偽，證人江志偉證稱本件因受處分人所
      駕車輛完全跨越槽劃線，故予以攔停舉發等情，應可信為
      真實。受處分人辯稱其因左側有小客車等紅燈太靠近中線
      ，受處分人所駕車輛必須靠右，右側輪胎才部分壓到槽化
      線云云，委無可採。
（三）抗告意旨雖爭執證人江志偉員警並未於原審當庭與其對質
      云云，然法院受理有關交通事件，依道路交通管理處罰條
      例第89條前段規定，準用刑事訴訟法之規定。所謂準用與
      適用有別，適用係完全依其規定而適用之謂，準用則衹就
      某事項所定之法規，於性質不相牴觸之範圍內，適用於其
      他事項之謂，即準用有其自然之限度，此有最高法院41年
      臺非字第47號判例足資參照。道路交通管理處罰條例事件
      之本質為行政罰，與對犯罪行為予以追訴、以實踐國家刑
      罰權為規範目的之刑事訴訟程序並不相同，法院受理交通
      聲明異議案件，既係以裁定為之，準用刑事訴訟法之規定
      ，有無進行對質詰問程序之必要，屬法院裁量權行使範疇
      。從而，原審雖因證人江志偉員警未與受處分人同時到庭
      （見原審刑事報到單及98年10月12日訊問筆錄開庭時間所
      載，原審卷第20頁、第21頁、第22頁），致分別對受處分
      人與證人江志偉員警予以訊問，然原審就受處分人之交通
      違規情形，已依職權詳予探究，縱未使受處分人質問證人
      江志偉，於法亦無違誤。受處分人執此為辯，殊屬無據。
四、綜上，本件受處分人有駕駛自用一般大貨車違規跨越槽劃線
    之情事，堪以認定。原審據以維持原處分機關依道路交通管
    理處罰條例第33條第1項第13款、第63條第1項第3款及違反
    道路交通管理事件統一裁罰基準及處理細則相關規定，裁處
    受處分人罰鍰6,000元，並記違規點數1點之裁決處分，其認
    事用法，核無違誤。受處分人仍執陳詞置辯，並漫言指摘原
    審裁定不公云云，核其抗告，為無理由，應予駁回。
據上論斷，應依道路交通案件處理辦法第26條，刑事訴訟法第41
2條，裁定如主文。
中    華    民    國    98    年    11    月    30    日
            刑事第十三庭  審判長法  官   曾德水
                                法  官   遲中慧
                                法  官   陳恆寬
以上正本證明與原本無異。
不得再抗告。
                                書記官   黃家麟
中    華    民    國    98    年    11    月    30    日


司法院資訊處製作；財團法人民間司法改革基金會備份。
